# 关于金融企业从事股权质押业务所涉资产如何计提减值

提问人：Sanger_Wang 时间：2018-07-04 11:11:24
陈版，您好！ 市场上常见上市公司主要股东利用持有上市公司的股票向金融企业进行质押融资，即金融企业作为债权人向融资人放款并确认应收债权和利息，融资人以上市公司股票作为质押作为还款的最有力保障，通常情况下当质押股票市值低于放款本息的130-150%时，金融企业是有权平仓的，以股票处置金额先行偿付放款本息，该等操作不会导致产生业务亏损，该应收款项也不会发生减值。 但 2018 年上半年股票市场的异常波动，导致大部分股票超跌，且受窗口指导不允许金融企业强制平仓，已导致部分质押股票市值低于该应收款项本息的账面值，存在减值风险。按应收款项减值测试时，假设融资人无其他资产用以偿债的情况下，且本身质押股票就是作为融资担保，此时是按被质押股票在资产负债日时点的市价去进行减值测试，还是是否要利用《企业会计准则第22 号——金融工具确认和计量》来测试被质押股票的减值情况，从而确认其实际价值，再去与应收款项的账面值比较按孰低进行计量，并按与账面值的差额计提减值准备？ 个人觉得本身股票某一时点的二级市场价格是存在较大不确定性，且本身股票质押只是应收款项的一种保障，处置股票的权利是在金融企业，可以选择有利的时点去处置，因此采用《企业会计准则第 22 号——金融工具确认和计量》的方法，适用公允价值发生“严重或非暂时性下跌”来判断被质押股票是否发生减值更为妥当。 以上个人观点烦请陈大师批评指正，此外关于“严重或非暂时性下跌”是否有量化标准，还请陈大师指点迷津。一般认为20%跌幅及连续 12 个月下跌是否妥当？

回答人：chenyiwei
首先要明确的是：此处的关键还是判断质押融资债权的减值。虽然其可赎回金额与质押物公允价值存在较大的关联，但并不等同。还要考虑的因素包括但不限于： 1 、债务人除了质押股票变现以外还有无其他还款资金来源。其可靠性如何； 2 、该质押事项本身是否合法合规，在法律上能否强制执行。 另外，如果质押物的变现受限，则也会对其可收回金额的评估产生不利影响。 “严重或非暂时性下跌”是权益性投资减值的客观证据，不应简单套用到此处的质押融资，还需要考虑如前所述的各项因素。另外此处两者的关系是“或”而不是“且”，并且就评估质押融资的可收回金额这一点来看，当质押物的公允价值显著低于其质押金额时i，相应债权的减值金额恐怕是已经很大很明显了。